臺灣板橋地方法院交通法庭裁定　　　　　95年度交聲字第1967號
原處分機關　交通部公路總局臺北區監理所
異　議　人　聖泰貨運有限公司
法定代理人　甲○○
上列異議人因違反道路交通管理處罰條例案件，對於交通部公路
總局臺北區監理所民國95年11月16日所為之處分（原處分案號：
北監營裁字第裁40-Z00000000號）聲明異議，本院裁定如下：
　主　文
原處分撤銷。
聖泰貨運有限公司不罰。
　　理　由
一、異議意旨略以：異議人聖泰貨運有限公司所有車牌號碼590-
    GA號營業用大貨車，自民國91年5 月領用行車執照後，每年
    均按規定於5 月28日接受定期檢驗，迄95年5 月間止，於定
    期檢驗時，均未獲通知該車曾於92年5 月1 日晚間8 時24分
    許，有裝載貨物超過核定重量之違規，在國道1 號高速公路
    員林收費站北上路段經查獲，而遭舉發之事實，詎突於95年
    11 月16 日在原處分機關監理站網站上發覺有前述違規之顯
    示，並於95年11月20日接獲原處分，依道路交通管理處罰條
    例第29條之2 第2 項規定，裁處新臺幣（下同）16,000元，
    並記汽車違規紀錄1 次，然原處分機關所據異議人公司車輛
    違規，無非以乙○○之舉發違反道路交通管理事件通知單為
    憑，惟異議人公司受僱司機乙○○早已離職，異議人公司無
    法確知渠是否有上述違規事實，又若乙○○有前揭違規事實
    ，亦應可歸責於乙○○，原處分機關應依違反道路交通管理
    事件統一裁罰標準表之規定，以異議人為汽車所有人，記違
    規紀錄1 次，始為適法，再者，原處分書「違規地點」欄未
    作任何記載，是該處分顯有瑕疵，為此，爰依法聲明異議，
    求為撤銷原處分，求為適法之裁處等語。
二、按「汽車裝載貨物超過核定之總重量、總聯結重量者，處汽
    車所有人罰鍰，並記汽車違規紀錄一次，其應歸責於汽車駕
    駛人時，除依第三項規定處汽車駕駛人罰鍰及依第六十三條
    第一項第二款規定記點外，並記該汽車違規紀錄一次。」、
    「有前二項規定之情形者，應責令改正或當場禁止通行，並
    處新臺幣一萬元罰鍰，超載十公噸以下者，以總超載部分，
    每一公噸加罰新臺幣一千元；超載逾十公噸至二十公噸以下
    者，以總超載部分，每一公噸加罰新臺幣二千元；超載逾二
    十公噸至三十公噸以下者，以總超載部分，每一公噸加罰新
    臺幣三千元；超載逾三十公噸者，以總超載部分，每一公噸
    加罰新臺幣五千元。未滿一公噸以一公噸計算。」道路交通
    管理處罰條例第29條之2 第1 項、第3 項固有明文；又異議
    人公司固不否認乙○○於上開舉發時間係該公司之受僱人，
    系爭車輛為其公司所有等節，並提出汽車新領牌照登記書、
    行車執照、乙○○汽車駕駛執照等影本為據，惟否認乙○○
    有前揭違規情事，並辯稱：乙○○若有上述違規，應會告知
    該公司等語。茲證人即原處分機關本件承辦人員李夷梧雖於
    本院中證稱：本件違規為承辦警員當場告發，由違規司機簽
    收，舉發程序並無瑕疵，舉發機關於電腦建檔後，將相關資
    料傳輸至監理所，但因舉發機關輸入之適用法條代碼錯誤，
    故異議人無法於驗車時發覺違規資訊，致誤斷應對駕駛人裁
    罰，嗣經原處分發覺錯誤後，乃予更正代碼，依前揭條例第
    29條之2 第1 項規定，本應裁罰汽車所有人，而非處罰駕駛
    人，歸責於汽車駕駛人乃屬例外，蓋本件違規超載之車輛並
    非靠行車，且該車之駕駛人係異議人公司之受僱人，故該車
    裝載之重量及是否超重，異議人公司應知悉，故該違規不應
    歸責於駕駛人乙○○等語，並提出查獲違反道路交通管理事
    件移送表（攔停舉發）、違規查詢報表、舉發違反道路交通
    管理事件通知單等為憑，然乙○○屢經本院傳喚無著，而現
    今社會冒名者眾，是以，縱前述舉發違反道路交通管理事件
    通知單上記載駕駛人為「乙○○」，且其「收受通知聯者簽
    章」欄亦有「乙○○」之署押，本院猶難遽以認定在此書面
    簽具「乙○○」署押之人，即係異議人公司雇用之乙○○。
    從而，原處分機關逕向異議人公司為上述裁罰，顯乏憑據。
三、次按，前揭條例第87條第1 項規定：受處分人，不服第8 條
    主管機關所為之處罰，得於接到裁決書之翌日起20日內，向
    管轄地方法院聲明異議」。由此觀之，原處分機關之裁決書
    始為交通法庭審理之標的，裁決書所依之事實，雖本諸舉發
    違反道路交通管理事件通知單記載之事項，然舉發違反道路
    交通管理事件通知單與裁決書本屬二事，舉發違反道路交通
    管理事件通知單非得替代裁決書，於法至明。裁決機關對於
    違規者之裁罰處分，其處分書應依行政程序法第96條規定為
    之，而其所應記載之事實，當應詳載違規事實之時、地，始
    可謂無瑕疵。經查，本件原處分於「違規地點」欄之記載闕
    如，有該處分書影本附卷可稽，此缺漏之記載事項，並非記
    載內容之顯然疏漏或誤載，本院為審酌原處分合法性之裁判
    機關，無從遽為推測、填補、更正，有此缺漏事項，此本非
    得向法院補正之事項，原處分機關亦非得向本院補正（參見
    吳庚，行政法之理論與實用，第412 頁），以治癒其瑕疵。
    本院審究其瑕疵情況，雖未至行政程序法第111 條所定重大
    且明顯瑕疵之程度，而應論以無效，然其瑕疵之顯然，已至
    明確，業構成得撤銷之事由，復無法維持。
四、準上以言，本件不能認定異議人公司有原處分機關指摘之違
    規，且原處分具得撤銷之瑕疵事由，是原處分應予撤銷，其
    對異議人公司之裁罰，且屬無據，故應諭知不罰。
據上論斷，應依道路交通案件處理辦法第20條前段，裁定如主文
。
中　　華　　民　　國　　96　　年　　4 　　月　　24　　日
                        交通法庭　法　官  朱敏賢
以上正本證明與原本無異。
如不服本裁定應於裁定送達後5 日內向本院提出抗告狀。
                                  書記官  郭勝華
中　　華　　民　　國　　96　　年　　4 　　月　　25　　日
